【裁判字號】    97,重訴,277
【裁判日期】    970829
【裁判案由】    清償借款
【裁判全文】
臺灣臺中地方法院民事判決  97年度重訴字第277號
原      告    臺灣銀行股份有限公司
法定代理人    己○○
訴訟代理人    甲○○
複  代理人    戊○○
被      告    昌田科技股份有限公司
兼法定代理人  丙○○
被      告    丁○○○○○○
              乙○○
上列當事人間請求清償借款事件，本院於97年8月14日言詞辯論
終結，判決如下：
    主    文
被告應連帶給付原告新臺幣伍仟貳佰柒拾柒萬貳仟伍佰元及如附
表所示之利息、違約金。
訴訟費用新臺幣肆拾柒萬陸仟肆佰陸拾肆元由被告連帶負擔。
    事 實 及 理 由
一、被告均未於言詞辯論期日到場，核無民事訴訟法第386條所
    列各情形，因原告之聲請，由其一造辯論而為判決。
二、原告起訴主張：被告昌田科技股份有限公司（下稱昌田公司
    ）邀同其餘被告丙○○、丁○○○○○○、乙○○為連帶保
    證人，先後於民國（下同）95年、96年間與原告簽訂如下之
    放款借據等：
    (1)95年11月30日簽訂放款額度新台幣（下同）1,400萬元、
      借款期限自95年11月30日起至96年11月30日止、得分筆循
      環動用、每筆借款期限最長不超過180天之借據。目前尚
      有借款一筆1,400萬元未償還，借款利率約定按原告二年
      期定期儲蓄存款（一般）利率加碼年率0.75%機動計算，
      並約定借用人倘未按期還本或付息時，除應給付遲延利息
      外，遲延還本付息部分，本金自到期日、利息自付息日起
      加計違約金（違約金逾期六個月以內者，按應繳款日之借
      款利率10%，逾期超過六各月以上者，超過部分按應繳款
      日之借款利率20%計算）。並自轉列催收款項日起，依借
      款利率加年率1%固定計收前所定之利息、遲延利息及違約
      金。
    (2)借款2,000萬元，自96年2月16日起至111年2月16日止計15
      年，約定前2年按月繳息，第3年起本金分156期、按月平
      均攤還本息，借款利率則按原告二年期定期儲蓄存款（一
      般）利率加碼年率1.615%機動計算，並約定借用人倘未按
      期還本或付息時，除應給付遲延利息外，遲延還本付息部
      分，本金自到期日、利息自付息日起加計違約金（違約金
      逾期六個月以內者，按應繳款日之借款利率10% ，逾期超
      過六各月以上者，超過部分按應繳款日之借款利率20%計
      算）。並自轉列催收款項日起，依借款利率加年率1%固定
      計收前所定之利息、遲延利息及違約金。
    (3)借款1,250萬元，自96年12月17日起至97年12月17日止計
      1年，約定按月付息、到期還清本金，借款利率則按原告
      二年期定期儲蓄存款（一般）利率加碼年率0.75%機動計
      算，並約定借用人倘未按期還本或付息時，除應給付遲延
      利息外，遲延還本付息部分，本金自到期日、利息自付息
      日起加計違約金（違約金逾期六個月以內者，按應繳款日
      之借款利率10% ，逾期超過六各月以上者，超過部分按應
      繳款日之借款利率20%計算）。並自轉列催收款項日起，
      依借款利率加年率1%固定計收前所定之利息、遲延利息及
      違約金。
    (4)96年12月17日簽訂委任保證約定書額度1,000萬元、期限
      自96年12月17日起至97年12月17日止、得分筆循環動用、
      每筆保證期限最長不得超過3年，並以原告簽發之保證文
      件為準。後被告為標得台北縣永和市公所之「仁愛公園地
      下停車場委託經營招標」需要，分別於96年12月21日及97
      年1月2日向原告申請開立履約保證金連帶保證書二筆，金
      額各270萬元，有效期限至99年3月31日止，依兩造間委任
      保證契約書第4條約定，原告憑第三人之通知逕為履行保
      證責任並代為墊付新台幣款項時，被告應即向原告清償墊
      付之金額，如有遲延，並應自墊付日起至清償日止，就墊
      付之金額按墊付日原告基準利率加碼年率4%固定計付遲延
      利息外，並應自墊付日起按墊付金額給付違約金（違約金
      逾期六個月以內者，按應繳款日之借款利率10% ，逾期超
      過六各月以上者，超過部分按應繳款日之借款利率20%計
      算）。另依第5條約定，被告對原告所負本約定書項下債
      務，如因第4條情事、或依本約定書約定視為全部到期並
      經聲請人轉列催收款項時，自轉列催收款項之日起，改按
      墊款利率加年率1%固定計收前所定之利息、遲延利息及違
      約金。
    (5)95年12月15日簽訂委任保證約定書額度1,000萬元、期限
      自95年12月15日起至96年12月15日止、得分筆循環動用、
      每筆保證期限最長不得超過3年，並以原告簽發之保證文
      件為準。後被告為標得台中縣政府之「台中縣政府門牌號
      碼及其位置調查暨系統建置第一期委託專業服務案」需要
      ，於96年9月18日向原告申請開立履約保證金連帶保證書
      乙筆，金額872,500元，有效期限至97年3月31日止，依兩
      造間委任保證契約書第4條約定，原告憑第三人之通知逕
      為履行保證責任並代為墊付新台幣款項時，被告應即向原
      告清償墊付之金額，如有遲延，並應自墊付日起至清償日
      止，就墊付之金額按墊付日原告基準利率加碼年率4%固定
      計付遲延利息外，並應自墊付日起按墊付金額給付違約金
      （違約金逾期六個月以內者，按應繳款日之借款利率10%
      ，逾期超過六各月以上者，超過部分按應繳款日之借款利
      率20%計算）。
    詎被告自97年1月16日起，應繳付之利息未繳付，被告昌田
    公司所有之存款債權及擔保物並於97年2月12日遭臺灣臺中
    地方法院97年度執梅字第9792號執行扣押、查封，經原告於
    97年2月27日函催償還未果。另97年3月18日第三人台北縣永
    和市公所因被告未依約繳納第一期權利金，來函要求原告依
    保證書規定撥付履約保證金540萬元，原告並於97年3月19日
    墊付該筆款項。又第三人台中縣政府亦於97年5月29日以被
    告未依約完成，來函要求原告依保證書規定撥付履約保證金
    872,500元，原告亦並於97年5月30日墊付該筆款項，以履行
    保證責任。依兩造借據第三節債權保全條款中約定，被告所
    負任何一宗債務不依約付息或擔保物被查封，經催告後即喪
    失期限利益，借款視為全部到期，被告共積欠前述5筆借款
    本金合計52,772,500元及如附表所示之利息、違約金，雖經
    多次催討，仍無效果，原告乃於97年3月19日將前述第(1)至
    (4)項借款轉列催收款項，爰依消費借貸契約、委任保證契約
    及連帶保證契約之法律關係，訴請被告連帶清償等語。並聲
    明請求判決如主文第1項所示。
三、被告方面：
  (一)被告昌田公司、丙○○、丁○○○○○○未於最後言詞辯論
    期日到場，據其前到場稱：同意原告之請求。
  (二)被告乙○○未於言詞辯論期日到場，亦未提出書狀作何聲明
    或陳述。
四、原告主張之前開事實，業據提出放款借據、委任保證約定書
    、查詢單、一般放款放出查詢單、分行利率檔查詢、履約保
    證金連帶保證書、利率資料、本院民事執行處執行命令、本
    院民事執行處囑託查封登記書、原告催繳函、台北縣永和市
    公所函、原告銀行匯款回條聯、台中縣政府函、原告本行支
    票申請書代收入傳票、原告催收款項帳等資為佐證，核與原
    告所述各節相符，並為被告昌田公司、丙○○、丁○○○○○○所不爭執，被告乙○○則已於相當時期受合法之通知，
    而於言詞辯論期日不到場，亦未提出準備書狀爭執者，依民
    事訴訟法第280條第3項規定，就原告主張之前開事實視同自
    認，則原告主張之前開事實均堪信為真正。從而，原告依消
    費借貸契約、委任保證契約、連帶保證契約之法律關係，請
    求被告連帶給付如主文第1項所示之本金、利息及違約金，
    為有理由，應予准許。
五、結論：本件原告之訴為有理由，並依民事訴訟法第385條第
    1項前段、第85條第2項，判決如主文。
中    華    民    國    97    年    8     月    29    日
                  民事第四庭    法  官  呂麗玉
正本係照原本作成。
如對本判決上訴須於判決送達後20日內向本院提出上訴狀。
中    華    民    國    97    年    8     月    29    日
                                書記官


司法院資訊處製作；財團法人民間司法改革基金會備份。
